臺灣臺中地方法院刑事判決　　　　　　 100年度易字第3082號
公　訴　人　臺灣臺中地方法院檢察署檢察官
被　　　告　簡嘉炫
上列被告因毀損案件，經檢察官聲請以簡易判決處刑（100年度
偵字第11646號），本院認不宜以簡易判決處刑（100年度中簡字
第2060號），改依通常程序審理，判決如下：
    主  文
簡嘉炫無罪。
    理  由
一、按刑事訴訟法第155條第2項規定：「無證據能力、未經合法
    調查之證據，不得作為判斷之依據」，在學理上，以嚴謹證
    據法則稱之，係為保護被告正當法律程序權益而設，嚴格限
    制作為判斷、認定基礎之依據，必須係適格之證據資料，並
    經由完足之證據提示、辨認、調查與辯論，始能為不利於被
    告之有罪判決，至於對其有利之無罪判決，自不在此限。學
    理上乃有所謂彈劾證據，與之相對照，作用在於削弱甚或否
    定檢察官所舉不利被告證據之證明力，是此類彈劾證據，不
    以具有證據能力為必要，且毋庸於判決理由內，特別說明其
    證據能力之有無（最高法院100年台上字第4761號判決參照
    ），合先敘明。
二、本件聲請簡易判決處刑意旨略以：被告於民國（下同）100
    年2月21日7時38分許，騎乘車牌號碼070-G RM號普通重型機
    車，在臺中市○○區○○路與豐興路交岔路口處，與告訴人
    劉榮倧所駕駛之車牌號碼2261-XK號自用小客車發生擦撞，
    因告訴人未即時停車，被告即基於毀損他人物品之犯意，於
    告訴人停車時，以左腳踹告訴人所駕駛之前開車輛，致令前
    揭車輛之右後車燈附近車身凹陷損壞，足以生損害於告訴人
    。因認被告涉犯刑法第354條毀損罪嫌等語。
三、按犯罪事實應依證據認定之，無證據不得認定犯罪事實；又
    不能證明被告犯罪或其行為不罰者，應諭知無罪之判決。刑
    事訴訟法第154條第2項、第301條第1項分別定有明文。次按
    事實之認定，應憑證據，如未能發現相當證據，或證據不足
    以證明，自不能以推測或擬制之方法，以為裁判基礎；而認
    定不利於被告之事實，須依積極證據，苟積極證據不足為不
    利於被告事實之認定時，即應為有利於被告之認定，更不必
    有何有利之證據；所謂認定犯罪事實之積極證據，雖不以直
    接證據為限，間接證據亦包括在內，然而無論直接或間接證
    據，其為訴訟上之證明，須於通常一般之人均不致有所懷疑
    ，而得確信其為真實之程度者，始得據為有罪之認定，倘其
    證明尚未達到此一程度，而有合理之懷疑存在時，自不能以
    推測或擬制之方法，以為有罪裁判之基礎，最高法院著有30
    年度上字第816號、40年度臺上字第86號、76年度臺上字第4
    986號判例可資參照。又刑事訴訟法第161條第1項規定檢察
    官就被告犯罪事實，應負舉證責任，並指出證明之方法。因
    此，檢察官對於起訴之犯罪事實，應負提出證據及說服之實
    質舉證責任。倘其所提出之證據，不足為被告有罪之積極證
    明，或其指出證明之方法，無從說服法院以形成被告有罪之
    心證，基於無罪推定之原則，自應為被告無罪判決之諭知，
    最高法院亦著有92年臺上字第128號判例可參。
三、公訴意旨以被告涉有上開罪嫌，無非係以告訴人偵查中之指
    訴、被告之供述及車牌號碼2261-XK號自小客車受損照片8張
    為其論罪依據。訊據被告固坦承有於上開時、地與告訴人所
    駕駛車牌號碼2261-XK號自小客車發生擦撞，且曾以腳踢上
    開自小客車右後車門，惟堅決否認有故意毀損上開自小客車
    右後車燈附近車身使之凹陷損壞之行為，辯稱：告訴人所指
    之毀損，係告訴人往右停車時碰撞伊機車左手把而造成，因
    伊機車之左手把有裝防雨之套子，故撞擊後告訴人之自小客
    車沒有掉潻等語。經查：
（一）本件被告於100年2月21日7時38分許，騎乘車牌號碼070-G
      RM號普通重型機車，在臺中市○○區○○路與豐興路交岔
      路口處，遭告訴人所駕駛之車牌號碼2261-XK號自用小客
      車右轉時不慎擦撞，因告訴人未即時停車，被告隨後追趕
      ，於追趕中並以左腳踹告訴人所駕駛之前開車右後車門，
      為被告所自承，核與告訴人到庭證述之情節相符，並有車
      牌號碼22 61-XK號自小客車照片8張在卷可參，應堪信為
      真實。
（二）告訴人所駕駛之車牌號碼2261-XK號自用小客車於事後發
      現右後車燈附近車身有凹陷損壞之事實，業據告訴人所陳
      明，並有前述車牌號碼2261-XK號自小客車受損照片8張可
      參，固屬真實，惟告訴人指稱該右後車燈附近車身凹陷損
      壞，為被告故意以腳踹車所致等情，業為被告所堅決否認
      ，且查：
  １、按告訴人之告訴，係以使被告受刑事訴追為目的，是其陳
      述是否與事實相符，仍應調查其他證據以資審認，最高法
      院著有52年臺上字第1300號判例可資參照。是尚難以告訴
      人之單一指訴即認被告有故意毀損之行為。又證人即告訴
      人於本院審理中固到庭結證稱：「（被告追你時，你車子
      往右靠時，有無聽到擦撞或碰撞的聲音？）證人答：我只
      有感覺到晃動，那個聲音不明顯，有一點板金貓掉（臺語
      即凹陷之意）的聲音。」、「（當時你的車晃動幾次？）
      證人答：被告追我時，我的車晃動二次。」、「（你車往
      右靠時，沒有感覺到碰到東西嗎？）證人答：沒有，因為
      被告踹第一腳時，我沒有看到，但是踹第二腳時，我有轉
      頭，我有看到，我是因為他踹我的車，我才把車停到路邊
      。」、「（你是被告踹第一下時，你就要往要靠嗎？）證
      人答：還沒有，我是在車晃動，感覺有人踹我車，我轉頭
      看到被告踹第二腳，我才把車靠邊停車。」、．．「（為
      何知道他踢第二腳？）證人答：第一腳是我猜測的，但第
      二腳是我有看到。」等語，按證人並未實際目睹被告有二
      次踹車之行為，其於審理中證稱：被告有二次踹車行為，
      顯係臆測之詞，尚難遽採。且證人於本院100年9月30日訊
      問時自承：「被告是自後騎機車追上我，踹我車二次，被
      告踹車時我雖然沒有看到，但是我有感覺到車身搖晃」等
      語（見本院100年度中簡字第2060號卷第15頁），告訴人
      前於本院訊問時已明白陳述：其未目睹被告踹車之事實，
      其復於審理中陳證其有親眼目賭被告第二次踹車，前後反
      覆不一，告訴人到庭之證述情節，實屬告訴人主觀臆測之
      詞，自難據為被告不利之證據。
  ２、又2261-XK號自小客車受損部分雖經告訴人修繕完畢，而
      無法勘驗（此業據告訴人陳明，並有告訴人所提出之工作
      傳票一紙可證，附於本院100年度中簡附民字第53卷內）
      ，惟依告訴人提附卷2261-XK號自小客車受損照片8張，審
      視該22 61-XK號自小客車受損照片，其右後車門上有一明
      顯鞋印汙漬，此一鞋印汙漬為被告踹2261-XK號自小客車
      所留下之印記，業據被告供明，而2261-XK號自小客車右
      後車燈附近車身凹陷損壞處，並無任何汙漬，依車輛受撞
      擊，受力愈大，毀損愈大之理原，比較上開鞋印汙漬處與
      右後車燈附近車身凹陷損壞處，右後車燈附近車身凹陷損
      壞處損壞嚴重，鞋印汙漬處無損壞，如右後車燈附近車身
      凹陷損壞處，同為被告以左腳所踹踢造成，則依物理作用
      ，右後車燈附近車身凹陷處損壞嚴重，其所受之力，一定
      大於鞋印汙漬處，觀諸鞋印汙漬處無毀損即留有鞋印，右
      後車燈附近車身凹陷損壞處受有更大之撞擊，所留之鞋印
      痕應更明顯，然審視卷附照片中2261-XK號自小客車右後
      車燈附近車身凹陷損壞處，該處竟無任何明顯鞋印痕跡，
      顯違上開物理原則；又告訴人既謂被告係以左腳穿鞋踹其
      右後車燈附近車身處，則因被告鞋底平整，右後車燈附近
      車身受力應較平均，其凹陷應屬平整，然觀諸系爭右後車
      燈附近車身凹陷損壞，其凹陷呈不規則之凹陷，呈上深下
      淺凹陷，應是受力集中於一點而自外擴散之凹陷，此與告
      訴人指遭被告以鞋底平整踹擊之凹損，顯然有別；再者，
      比對被告提出之4張機車與自小客車相關位置比對照片（
      見本院卷第6─7頁），照片中之機車為被告案發日所騎乘
      之機車，業為被告所供明，並為告訴人所確認；而該等照
      片中比對之自小客車，與告訴人案發時所駕駛之車為同一
      種車款，亦為告訴人所陳明，觀諸上開機車與自小客車相
      關位置比對照片，機車手把之高度位置恰在自小客車右後
      車燈附近車身處，顯見被告抗辯：是其機車左手把與告訴
      人自小客車之右後車燈附近車身處碰撞，並非無據；且依
      上開機車與自小客車相關位置比對照片，被告所駕駛之機
      車其手把附近有以手套包住，並非尖銳，且因外包有手套
      ，該手把若與自小客車輕微碰撞不至於刮傷自小客車車體
      ，更明被告辯稱：是其機車左手把與告訴人自小客車右後
      車燈附近發生碰撞，且因左手把包有手套，而未刮傷自小
      客車車體使之掉潻，應屬可採。告訴人主張系爭2261-XK
      號自小客車右後車燈附近車身凹陷損壞為被告以左腳踹損
      ，自非可採。
  ３、另告訴人駕駛系爭2261-XK號自小客車，於被告追逐後有
      靠邊停駛，並於靠停駛時，與被告之機車手把發生碰撞，
      業據被告於警、偵詢及本院審理中供述甚明，雖告訴人否
      認於停車之際，有與被告所騎機車發生碰撞一節，惟審諸
      被告所騎機車於案發時確有受損，有被告所提之估價單一
      份可證，且告訴人於審理時自承：「（被告追你時，你車
      子往右靠時，有無聽到擦撞或碰撞的聲音？）證人答：我
      只有感覺到晃動，那個聲音不明顯，有一點板金貓掉的聲
      音。」、「（當時你的車晃動幾次？）證人答：被告追我
      時，我的車晃動二次。」．．「（你停車時，被告機車在
      那裡？）證人答：被告機車有撞到樹，他人有下來，他在
      看我有無要下車。」、「（你車往右靠時，被告機車在那
      裡？）證人答：被告機車在我車前的右手邊．．．」等語
      ，告訴人停靠系爭2261-XK號自小客車時，被告騎機車在
      其車之右側，於告訴人停靠後其即目睹被告機車有撞到樹
      ，按被告騎機車追告訴人時，其所騎機車與告訴人駕駛之
      自小客車平行，於告訴人停靠時，被告機車即撞到路樹，
      再參諸上開告訴人駕駛自小客車右後車燈附近與被告機車
      手把確實有發生碰撞等情，顯見係告訴人駕駛自小客車右
      靠停駛之際，該自小客車右後車燈附近，有撞及在右側行
      駛之被告機車左手把，致使被告之機車撞到路樹無誤。是
      系爭2261-XK號自小客車右後車燈附近之凹陷損害，縱係
      被告駕駛機車追逐告訴人，而未與告訴人自小客車保持安
      全間距，致於告訴人向右靠停時不慎兩車發生擦撞，充其
      量被告僅有過失民事責任，尚難認被告有故意毀損之犯意
      ，被告所為尚與刑法第354條故意毀損罪之構成要件有間
      ，尚難以該罪相繩。
四、綜上所述，本件告訴人右後車燈附近車身凹陷損壞既非被告
    故意所毀損，被告所為即與刑法第354條故意毀損罪之構成
    要件有別。本件公訴人所提證據及指出證明之方法，尚不足
    為被告有罪之積極證明，或說服本院形成被告所涉故意毀損
    犯嫌有罪之心證，公訴人所指之犯罪事實即屬不能證明。此
    外，本院復查無其他積極證據足資認定被告確有公訴人所指
    上開犯行，揆諸前揭規定及說明，自應為無罪之諭知。
據上論斷，應依刑事訴訟法第452條、第301條第1項前段，判決
如主文。
本案經檢察官吳星瑩到庭執行職務。
中    華    民    國  100    年    11    月    18  日
                  刑事第十一庭  法  官  王金洲
以上正本證明與原本無異。
如不服本判決應於收受判決後10日內向本院提出上訴書狀，並應
敘述具體理由；其未敘述上訴理由者，應於上訴期間屆滿後20日
內向本院補提理由書（均須按他造當事人之人數附繕本）「切勿
逕送上級法院」。
                                書記官  謝明倫
中    華    民    國  100    年    11    月    18  日